臺灣新北地方法院民事判決
111年度金字第104號
原      告  張玲華  

被      告  葉東鴻  

上列當事人間請求侵權行為損害賠償事件，原告提起刑事附帶民
事訴訟（111年度附民字第188號），經本院刑事庭裁定移送前來
，本院於民國111年11月11日言詞辯論終結，判決如下：
    主      文
被告應給付原告新臺幣陸萬零壹佰參拾捌元，及自民國一百一十
一年六月三日起至清償日止，按週年利率百分之五計算之利息。
原告其餘之訴駁回。
訴訟費用由被告負擔十分之一，餘由原告負擔。
本判決第一項得假執行；但被告如以新臺幣陸萬零壹佰參拾捌元
為原告預供擔保，得免為假執行。
原告其餘假執行之聲請駁回。
    事實及理由
壹、程序方面：
一、按訴狀送達後，原告不得將原訴變更或追加他訴，但請求之
    基礎事實同一、擴張或減縮應受判決事項之聲明者，不在此
    限，民事訴訟法第255條第1項第2款、第3款分別定有明文。
    本件原告起訴時原聲明請求：被告應給付原告新臺幣（下同
    ）80萬元，及自起訴狀繕本送達翌日起至清償日止，按週年
    利率5％計算之利息（見附民卷第7頁）。嗣於民國111年5月1
    6日具狀變更聲明請求：被告應給付原告75萬元，及自起訴
    狀繕本送達翌日起至清償日止，按週年利率5％計算之利息。
    查原告上開變更請求金額部分，均係基於原告主張被告因詐
    欺行為致其受有損害之同一基礎事實，且屬減縮應受判決事
    項之聲明，揆諸首揭規定，核無不合，應予准許。
二、原告經合法通知，未於言詞辯論期日到場，核無民事訴訟法
    第386條所列各款情形，爰依被告之聲請，由其一造辯論而
    為判決。
貳、實體方面：
一、原告未於言詞辯論期日到場，惟曾提出書狀以：被告於110
    年5月7日下午5時30分許起，撥打電話以不實理由詐欺原告
    ，致原告誤信為真，陸續依指示匯款至指定帳戶、預借現金
    或提供信用卡資料而遭盜刷消費，因而受有附表一所示損害
    。被告因上開不法詐欺行為，致原告受有損害，自應負損害
    賠償責任。爰依侵權行為之法律關係，提起本件訴訟等語，
    並聲明：㈠被告應給付原告75萬元，及自起訴狀繕本送達翌
    日起至清償日止，按週年利率5％計算之利息。㈡願供擔保，
    請准宣告假執行。
二、被告則以：被告前曾夥同真實姓名年籍不詳綽號「雪楓」等
    詐欺集團成員，先由該詐欺集團不詳成員於110年5月7日下
    午5時37分許，撥打電話向原告佯稱網路購物設定錯誤云云
    ，致原告誤信為真，於附表二所示之匯款時間，依指示陸續
    匯款至附表二所示之帳戶，繼被告再於附表二所示之提領時
    間，依指示自各該帳戶提領附表二所示之款項共計60,138元
    （計算式：20,005元＋8,005元＋20,123元＋12,005元＝60,138
    元，下稱系爭款項）後，輾轉交予該詐欺集團成員。又被告
    因與該詐欺集團成員共同詐欺原告及其他被害人，業經本院
    刑事庭以110年度金訴字第783號判決（下稱另案）判處被告
    犯3人以上共同詐欺取財等罪，應執行有期徒刑2年6月確定
    。然被告除提領系爭款項外，並未參與詐欺集團其他詐欺原
    告之行為，亦未從中受有其他利益，是原告所受系爭款項以
    外之損害，與被告並無關連等語，資為抗辯，並聲明：原告
    之訴駁回。
三、本院之判斷：
  ㈠按因故意或過失，不法侵害他人之權利者，負損害賠償責任
    。故意以背於善良風俗之方法，加損害於他人者亦同。違反
    保護他人之法律，致生損害於他人者，負賠償責任。但能證
    明其行為無過失者，不在此限。數人共同不法侵害他人之權
    利者，連帶負損害賠償責任；造意人及幫助人，視為共同行
    為人，民法第184條、第185條第1項前段、第2項分別定有明
    文。又共同侵權行為之成立，必共同行為人均已具備侵權行
    為之要件，且以各行為人故意或過失不法之行為，均係所生
    損害之共同原因（即所謂行為關連共同）始克成立（最高法
    院110年度台上字第204號判決意旨參照）。是被害人受詐欺
    後，將多筆款項分別匯入各該詐欺集團成員指示之帳戶，即
    由詐欺集團掌控該等款項之流動，詐欺集團刻意指示多名車
    手分別提領款項、層層轉手交付上游詐欺集團成員，其作用
    在於將詐欺被害人所取得贓款，透過分層化而得以切斷詐欺
    所得金流之去向，是各車手通常僅能就其經手之贓款，有所
    認知係與詐欺集團共同對被害人遂行詐欺犯行，而僅就該贓
    款範圍之詐欺行為，具有意思聯絡及行為共同關連，連帶負
    損害賠償責任。
  ㈡經查，被告前夥同「雪楓」等詐欺集團成員，先由該詐欺集
    團不詳成員於110年5月7日下午5時37分許，撥打電話向原告
    佯稱網路購物設定錯誤云云，致原告誤信為真，於附表二所
    示之匯款時間，依指示陸續匯款至附表二所示之帳戶，繼被
    告再於附表所示二之提領時間，依指示自各該帳戶提領系爭
    款項後，輾轉交予該詐欺集團成員。又被告因與該詐欺集團
    成員共同詐欺原告及其他被害人，業經本院刑事庭以另案判
    決判處被告犯3人以上共同詐欺取財等罪，應執行有期徒刑2
    年6月確定等情，有另案判決在卷可佐（見本院卷第11至22
    頁），並經本院依職權調閱另案刑事案件電子卷證核閱無誤
    ，且為兩造所不爭執，堪信為真實。是以，被告基於詐欺取
    財之故意，依詐欺集團成員指示，提領原告所匯附表二所示
    款項中之60,138元後，轉交其他詐欺集團成員，致原告受有
    60,138元之損害，被告上開行為已使該詐欺集團成員實現對
    原告詐欺取財之結果，則被告主觀上既有詐欺取財之故意，
    客觀上亦以不法行為遂行詐欺集團對原告詐欺取財之結果，
    且此與原告所受損害間，具有相當因果關係，揆諸前揭法條
    及裁判意旨，被告自應對原告所受此部分損害，負侵權行為
    損害賠償責任。從而，原告依侵權行為之法律關係，請求被
    告賠償60,138元，洵屬有據。
　㈢至原告主張其因遭詐欺集團成員以上開方式詐欺，而受有附
    表一所示之損害共計741,671元等詞，固據提出損害金額明
    細表乙紙為證（見附民卷第17頁）。然被告僅經另案刑事判
    決認定提領上開60,138元乙節，業據前述，且被告否認有參
    與詐欺集團詐欺原告系爭款項以外之行為，而原告就被告對
    系爭款項以外之部分亦與詐欺集團成員間有共同詐欺原告之
    故意，並與詐欺集團成員間相互分工，抑或另有造意、幫助
    之行為等節，並未舉證證明以實其說，自難逕採為實，是原
    告此部分損害尚與被告無涉。另原告雖主張被告應賠償共75
    0,000元，然就其主張所受附表一所示損害以外之差額8,329
    元（計算式：750,000元－741,671元＝8,329元），並未陳明
    此部分請求之具體原因事實，自非有據。是原告主張其除系
    爭款項外，尚得請求被告賠償689,862元（計算式：750,000
    元－60,138元＝689,862元），洵無可採。
　㈣末按給付無確定期限者，債務人於債權人得請求給付時，經
    其催告而未為給付，自受催告時起，負遲延責任；其經債權
    人起訴而送達訴狀，或依督促程式送達支付命令，或為其他
    相類之行為者，與催告有同一之效力；又遲延之債務，以支
    付金錢為標的者，債權人得請求依法定利率計算之遲延利息
    ；應付利息之債務，其利率未經約定，亦無法律可據者，週
    年利率為5％，民法第229條第2項、第233條第1項前段、第20
    3條分別定有明文。本件原告請求被告給付之損害賠償，係
    以支付金錢為標的，故原告請求被告給付自起訴狀繕本送達
    翌日即111年6月3日（見附民卷第11頁）起至清償日止，按
    週年利率5％計算之利息，於法有據，應予准許。
四、綜上所述，原告依侵權行為之法律關係，請求被告給付60,1
    38元，及自111年6月3日起至清償日止，按週年利率5％計算
    之利息，為有理由，應予准許；逾此範圍之請求，為無理由
    ，應予駁回。
五、本件原告勝訴部分，本院命被告給付之金額未逾50萬元，爰
    依民事訴訟法第389條第1項第5款規定，依職權為假執行之
    宣告，並依民事訴訟法第392條第2項規定，依職權宣告被告
    得預供擔保而免為假執行。至原告敗訴部分，其假執行聲請
    亦失所附麗，應予駁回。　　
六、訴訟費用負擔之依據：民事訴訟法第79條。　
中　　華　　民　　國　　111 　年　　11　　月　　30　　日
                      民事第七庭法　官　李宇銘
以上正本係照原本作成。
如對本判決上訴，須於判決送達後20日之不變期間內，向本院提
出上訴狀。如委任律師提起上訴者，應一併繳納上訴審裁判費。
中　　華　　民　　國　　111 　年　　12　　月　　2 　　日
　　　　　　　　　　　        書記官   李律廷






 
附表一：
編號 時間 方式 金額 1 110年5月7日晚間6時6分 （即附表二編號2所示之匯款，此部分匯款時間應有誤載） 匯款 20,123元 2 110年5月7日晚間6時30分 匯款 28,028元 3 110年5月7日晚間6時39分 信用卡 129元 4 110年5月7日晚間6時48分 信用卡 92,440元 5 110年5月7日晚間7時22分 信用卡 5,000元 6 110年5月7日晚間7時39分 信用卡 12,545元 7 110年5月7日晚間7時52分 預借現金 18,000元 8 110年5月7日晚間7時55分 匯款 12,012元 9 110年5月7日晚間8時4分 預借現金 20,000元 10 110年5月7日晚間8時22分 信用卡 185元 11 110年5月7日晚間8時37分 信用卡 97,620元 12 110年5月7日晚間8時46分 匯款 26,026元 13 110年5月7日晚間8時52分 信用卡 10,690元 14 110年5月7日晚間8時58分 信用卡 8,315元 15 110年5月7日晚間9時13分 信用卡 235元 16 110年5月7日晚間9時37分 信用卡 171元 17 110年5月7日晚間9時52分 信用卡 38,400元 18 110年5月7日晚間9時56分 信用卡 35,090元 19 110年5月7日晚間10時5分 信用卡 18,950元 20 110年5月8日凌晨0時8分 信用卡 88,640元 21 110年5月8日凌晨0時25分 信用卡 49,740元 22 110年5月8日凌晨0時38分 信用卡 41,250元 23 110年5月8日凌晨0時46分 信用卡 48,340元 24 110年5月8日凌晨1時 信用卡 23,750元 25 110年5月8日凌晨1時30分 信用卡 20,902元 26 110年5月8日凌晨1時32分 信用卡 12,545元 27 110年5月8日凌晨1時32分 信用卡 12,545元 　　                          合      計   741,671元 

附表二：
編號 匯款時間（金額） 提款時間（金額） 1 110年5月7日晚間6時30分許，匯款28,028元至中華郵政股份有限公司帳號00000000000000號帳戶。 110年5月7日晚間6時34至36分許，在新北市○○區○○路0段000號統一超商富朋門市之自動櫃員機，自左列帳戶陸續提領20,005元、8,005元。 2 110年5月7日晚間6時15分許，匯款20,123元至中華郵政股份有限公司帳號00000000000000號帳戶。 110年5月7日晚間6時18至19分許，在新北市○○區○○街0號永和郵局之自動櫃員機，自左列帳戶將左列款項20,123元提領而出。 3 110年5月7日晚間7時55分許，匯款12,012元至玉山商業銀行帳號0000000000000號帳戶。 110年5月7日晚間8時1分許，在新北市○○區○○路000號台企銀永和分行之自動櫃員機，自左列帳戶提領12,005元。